【裁判字號】    98,訴,1221
【裁判日期】    981118
【裁判案由】    殺人未遂
【裁判全文】
臺灣高雄地方法院刑事判決              98年度訴字第1221號
公  訴  人  臺灣高雄地方法院檢察署檢察官
被      告  乙○○
選任辯護人  盧世欽律師
上列被告因殺人未遂案件，經檢察官提起公訴（98年度偵字第21
278 號），本院判決如下：
    主  文
本件公訴不受理。
    理  由
一、公訴意旨略以；被告乙○○與告訴人丁○○係夫妻關係，二
    人間具有家庭暴力防治法第3 條第1 款所定之家庭成員關係
    ；被告與被害人甲○○為父子，二人間具有家庭暴力防治法
    第3 條第3 款所定之家庭成員關係。被告於民國98年7 月15
    日19時30分許，在高雄市苓雅區○○○路227 號住處，因細
    故與告訴人丁○○發生口角，被告竟基於殺人故意，持己有
    之刀械（刀柄長16公分，刀刃長33公分，非屬槍砲彈藥刀械
    管制條例所列管之刀械）刺向告訴人丁○○，告訴人丁○○
    趁隙逃往被告房間，緊鎖房門躲藏，被告仍手持刀械追趕在
    後，以刀械猛刺該房間房門，並以身體猛撞該房門，且揚言
    要殺死告訴人丁○○及房內之被害人甲○○。告訴人丁○○
    及被害人甲○○唯恐遭殺害，分別以手阻擋房門，並於乙○○所持刀械刺入時，握住刀鋒，致告訴人丁○○受有右手第
    四指撕裂傷1.5 公分及右手中指撕裂傷0.5 公分之傷害，被
    害人甲○○則受有右手大拇指割傷1 公分、右手第4 指割傷
    0.5 公分、左手掌股第4 掌骨折、左手腕及左手第4 指挫傷
    之傷害。嗣被告欲從連接主臥室與被害人甲○○臥室之廁所
    進入被告臥室，而離開被害人甲○○房門，告訴人丁○○、
    被害人甲○○聽聞房外無聲響，開門探看，驚見被告正走入
    主臥室入內，且朝該相通之廁所走進，連忙逃往1 樓，被害
    人甲○○並奔出至鄰近之7-11統一超商欲報警，經熱心路人
    搭載被害人甲○○前往警局報警，適接獲被害人甲○○之前
    在房內以電話報警之警網亦抵達被告住處，將被告逮捕，並
    查扣上開刀械1 把，告訴人丁○○及被害人甲○○始倖免於
    死，因認被告涉犯刑法第271 條第2 項、第1 項之殺人未遂
    罪嫌等語。
二、證據能力部分：
    按被告以外之人於審判外之言詞或書面陳述，除法律有規定
    者外，不得作為證據，刑事訴訟法第159 條第1 項定有明文
    ；被告以外之人於審判外之陳述，雖不符同法第159 條之1
    至159 條之4 之規定，而經當事人於審判程序同意作為證據
    ，法院審酌該言詞陳述或書面陳述作成時之情況，認為適當
    者，亦得為證據。當事人、代理人或辯護人於法院調查證據
    時，知有第159 條第1 項不得為證據之情形，而未於言詞辯
    論終結前聲明異議者，視為有前項之同意，同法第159 條之
    5 第2 項亦有明文。查本判決以下所引傳聞證據，均經被告
    、辯護人於法院調查證據時，知有第159 條第1 項不得為證
    據之情形，而未於言詞辯論終結前聲明異議，本院審酌上開
    證據作成時並無不合法定程序之情形，認為適當，依上開說
    明，應均有證據能力。
三、公訴意旨認被告涉有殺人未遂犯行，無非係以被告於警詢及
    偵查中之供述，告訴人、被害人於警詢及偵查中之證述，高
    雄市立民生醫院受理家庭暴力驗傷診斷證明書2 份、現場照
    片14張，高雄市政府98年8 月6 日高市府警保字第09800458
    68號函、扣案刀子1 把為主要論斷之依據。訊據被告固坦承
    於前揭時、地持刀揮砍，致告訴人、被害人受有上開傷害等
    節，惟否認有何殺人未遂犯行，辯稱：案發當時並無殺害被
    害人之意思，僅是基於傷害之犯意為之等語。經查：
  (一)被告於98年7 月15日19時30分許，在高雄市苓雅區○○○路
    227 號住處，持刀砍向告訴人丁○○，告訴人丁○○躲入房
    間，被告以刀子刺房門，猛撞該房門，且揚言要殺死告訴人
    丁○○及房內之被害人甲○○。告訴人丁○○及被害人王勇
    以手阻擋房門，而於乙○○刺入刀子時握住刀子抵擋之，拉
    扯中，告訴人丁○○因之受有右手第四指撕裂傷1.5 公分及
    右手中指撕裂傷0.5 公分之傷害，被害人甲○○則受有右手
    大拇指割傷1 公分、右手第4 指割傷0.5 公分、左手掌股第
    4 掌骨折、左手腕及左手第4 指挫傷等傷害之事實，業經被
    告於本院審理中坦誠不諱，並經告訴人、被害人於警詢及偵
    查中之證述詳盡，復有高雄市立民生醫院受理家庭暴力驗傷
    診斷證明書2 份、現場照片14張，高雄市政府98年8 月6 日
    高市府警保字第0980045868號函、扣案刀子1 把為證，堪認
    屬實。
  (二)按殺人未遂罪之成立，以有戕害他人生命之故意，著手於剌
    殺之實行而未發生死亡之結果為要件，即須於實施殺害時，
    具有使其喪失生命之故意，倘缺乏此種故意，要難遽以殺人
    未遂罪論擬（最高法院47年臺上字第1364號、48年臺上字第
    33號判例意旨參照）；被害人受傷處所是否致命部位，及傷
    痕之多寡，輕重如何，僅足供認定有無殺意之參考，不能為
    區別殺人與傷害之絕對標準（最高法院19年上字第718 號判
    例意旨參照）；殺人未遂與傷害之區別，本視加害人有無殺
    意為斷，被害人受傷之程度，被害人受傷處所是否為致命部
    位，及傷痕多寡，輕重如何，僅足供認定有無殺意之參考，
    究不能據為區別殺人未遂與傷害之絕對標準，故不能僅因被
    害人受傷之位置係屬人體要害，即認定加害人自始即有殺害
    被害人之犯意（94年度臺上字第6857號判決意旨參照）。被
    告與告訴人丁○○於事發前並無口角衝突，有證人丁○○證
    述明確（偵卷第37頁），而被告與告訴人丁○○為夫妻關係
    ，被告與被害人甲○○為父子關係，誼屬至親，無重大衝突
    下，衡情被告應不致於心生殺人之意。再觀告訴人丁○○、
    被害人甲○○之傷勢，均集中在手部，並非致命部位，且參
    以上開傷勢係因乙○○隔著房門刺入刀子時，告訴人丁○○
    、被害人甲○○握住刀子抵擋之拉扯而受傷之情形，綜合前
    述被害人傷勢輕重程度、案發情狀、過程、被告當時舉動、
    下手情形，應足認定被告上開持刀傷害告訴人丁○○、被害
    人甲○○之行為，係基於普通傷害之犯意為之，而無殺人之
    犯意甚明，被告辯稱並無殺人或重傷害之故意等語，應堪採
    信。被告於行為當時固有口出「要讓你死」等語，業經證人
    丁○○、甲○○證述明確，然行為人於氣憤、激動之下常有
    宣洩情緒之吶喊，行為人是否果有殺人之故意，應綜觀行為
    人行為時全部客觀情狀以認定其犯意所在，本件被告並無殺
    害告訴人之決意，已詳如上述，是自不宜僅憑被告口呼「要
    讓你死」等與，即認定被告有殺人之犯意。
  (三)綜上，本件衡諸被告之行為起因及其表現在外之客觀行為，
    再佐以告訴人所受之傷勢等情綜合加以研析，尚不足認定被
    告行為時，確有殺害告訴人丁○○、被害人甲○○之故意，
    即不能證明被告行為該當於殺人未遂犯行。是公訴人所訴被
    告之前開行為，係屬家庭暴力防治法第2 條第2 款之家庭暴
    力罪，惟因家庭暴力防治法就此並無罰則規定，故應依刑法
    之規定論罪科刑，而應僅該當刑法第277 條第1 項之傷害罪
    。
四、按告訴乃論之罪，告訴人於第一審辯論終結前得撤回其告訴
    ；告訴乃論之罪，未經告訴、告訴經撤回者，應諭知不受理
    之判決，刑事訴訟法第238 條第1 項、第303 條第3 款分別
    定有明文。本院認被告係犯刑法第277 條第1 項之傷害罪，
    已如前述，依同法第287 條前段之規定，須告訴乃論。經查
    ，告訴人丁○○於本院審理中已具狀撤回告訴，有撤回告訴
    狀1 份在卷可證（本院卷第55頁），而被害人甲○○自始即
    未提出告訴，業經被害人陳述明確（本院卷第53頁反面），
    是揆諸前開規定，自應諭知不受理之判決。
據上論斷，應依刑事訴訟法第303 條第3 款，判決如主文。
本案經檢察官丙○○到庭執行職務。
中    華    民    國    98    年    11    月    18    日
                  刑事第十一庭  審判長法  官  黃三友
                                      法  官  林俊寬
                                      法  官  陳億芳
以上正本證明與原本無異。
如不服本判決應於收受送達後10日內向本院提出上訴書狀，並應
敘述具體理由；如未敘述上訴理由者，應於上訴期間屆滿後20日
內向本院補提理由書（均須按他造當事人之人數附繕本）「切勿
逕送上級法院」。
中    華    民    國    98    年    11    月    18    日
                                      書記官  林靜慧


司法院資訊處製作；財團法人民間司法改革基金會備份。
